最高法院刑事判決　　　　　　一○○年度台上字第六八四七號
上　訴　人　台灣高等法院檢察署檢察官
上　訴　人　
即　被　告　何 ○○ 
選任辯護人　邱 ○○ 律師
被　　　告　黃 ○○ 
　　　　　　陳 ○○ 
　　　　　　○○ 
　　　　　　○○ 
　　　　　　朱 ○○ 
　　　　　　王 ○○ 
　　　　　　林 ○○ 
　　　　　　王 ○○ 
　　　　　　陳 ○○ 
上列上訴人等因被告等違反人口販運防制法等罪案件，不服台灣
高等法院中華民國一○○年一月二十七日第二審判決（九十九年
年度上訴字第二一三三號，起訴案號：台灣桃園地方法院檢察署
九十八年度偵字第一七七六一、二○五六六、二六六四三號），
提起上訴，本院判決如下：
    主  文
原判決撤銷，發回台灣高等法院。
    理  由
本件原判決維持第一審論處上訴人即被告何○○、被告○○
 ○○ 、陳○○ 、王○○ 、王○○ 、林○○ 、朱
○○犯如其附表三編號一至四、七至十所示共同意圖營利，利用
  他人難以求助之處境，使人從事性交易、被告陳○○、黃○○
  犯如其附表三編號五、六所示共同意圖使女子與他人為性交之
  行為，而容留以營利各罪刑之判決，駁回檢察官及何○○、陳
  ○○ 、黃○○ 在第二審之上訴；固非無見。
惟查：(一)、原判決認定上訴人即被告何○○、被告○○
、陳○○、王○○、王○○、林○○等人所為犯行，自人口
   販運防制法於民國九十八年六月一日施行前持續至該法施行
   後，彼等行為終了之時間，既於該法施行之後，均逕論以該
   法第三十一條第一項之共同意圖營利，利用他人難以求助之
   處境，使人從事性交易罪（見原判決第十一、十二頁）。然
   依起訴書記載，檢察官係起訴何○○、○○自九十八年三月
   初、陳○○自九十八年二月三日、王○○自九十八年四月
   十四、王○○、林○○均自九十八年四月二十日起即開始犯
         罪，並有「共同基於意圖使男女與他人為性交行為而
         媒介以營利之犯意聯絡，由應召站負責人陳○○、王
         ○○、王○○、林○○等人媒介印尼籍女子與不特定
           男客從事性交易」等行為（見起訴書第二、三、
         十九、二十頁），則彼等於人口販運防制法施行前之
         圖利媒介性交行為，依罪刑法定主義，尚不成立該法
         第三十一條第一項之罪，如何因犯罪行為終了於該法
         施行之後，而得逕論以該法第三十一條第一項之罪？
         又檢察官既起訴何○○、○○自九十八年三月初起開
         始犯罪，原判決卻認定彼等犯罪時間始自九十八年二
         月三日（見原判決第三頁），則九十八年三月初以前
         未起訴之部分，何以得加審判？原判決均未見說明，
         有理由不備之違法。(二)、原判決認定何○○、○○
          與王○○共同基於意圖營利之犯意聯絡，於九十八年
         八月九日，引介以結婚名義入境台灣地區之印尼籍女
         子○○至王○○經營之應召站，再由王○○自同年八
         月十日起至十一日止，媒介、容留該女子與不特定之
         男客為性交行為以營利等情（見原判決第
         三、四頁）；理由中亦指何○○、○○、王○○意圖
             營利容留、媒介○○為性交易之期間為九十八年
             八月九日至同年月十一日（見原判決第
         十、十一頁）。惟起訴書係指何○○、○○
             於九十八年八月十一日，媒介○○
             至王○○之應召站從事性交易（見起訴書第四頁
             ），則未經起訴之九十八年八月九日、十日部分
             ，何以得加審判？原判決未予說明。又原判決認
             定何○○、○○、王○○此部分之犯行，亦均犯
             人口販運防制法第三十一條第一項之罪，而不成
             立刑法第二百三十一條第一項前段之罪（見原判
             決第十至十一頁）。但上開二罪之構成要件，並
             非完全相同，且原判決僅認定○○
             係「以結婚名義入境台灣地區之印尼籍女子」，
             並未認定其有何「難以求助之處境」，則能否認
             定何○○、○○、王○○此部分行為，亦犯人口
             販運防制法第三十一條第一項之共同意圖營利，
             利用他人難以求助之處境，使人從事性交易罪？
             殊堪研求。(三)、原判決理由中既謂：陳○○、黃
             ○○之犯罪期間，均於九十八年六月一日人口販
               運防制法施行之前，應論以刑法第二百三十一
               條第一項前段意圖營利使人為性交罪（見原判
               決第十二頁）；乃又謂：何○○、○○
               陸續於附表一所示期間，引介非法居留之B4
               、B5等女子至陳○○、黃○○等人之應召站，
               而與陳○○、黃○○等人形成意圖營利之犯意
               聯絡，而由陳○○、黃○○等人在應召站內，
               容留、媒介B4、B5、「瑪雅」、「貼貼」等人
               為性交易，堪認何○○等人係利用B1等人因亟
               需工作賺取金錢以維持生活，且因非法居留、
               語言不通，在客觀上有難以求助之弱勢處境，
               而容留、媒介B1等人從事性交易，係犯人口販
               運防制法第三十一條第一項之意圖營利，利用
               他人難以求助之處境，使人從事性交易罪（見
               原判決第九頁），認陳○○、黃○○同犯該罪
               ，不無矛盾。
(四)、人口販運防制法第三十五條第一項規定：「犯人口販運罪者
，其因犯罪所得財物或財產上利益，除應發還被害人外，不問屬
於加害人與否，沒收之。全部或一部不能沒收時，追徵其價額或
以其財產抵償之。」原判決據此認何○○、○○、
○○、陳○○、王○○、王○○、林○○、朱○○等人均犯人口
  販運防制法第三十一條第一項之罪，取得其附表一「收益及分
  配欄」內所示之金額，應發還如附表一所示各該被害人之印尼
  籍女子，毋庸諭知沒收（見原判決第二十、二十三頁）。惟依
  原判決認定之事實，何○○、○○、○○係負責引介印尼籍女
  子至應召站之人，陳○○、王○○、王○○、林○○、朱○○
  等人則係應召站之經營者，彼等分別扮演引介、經營者之角色
  ，共同媒介、容留如其附表一所示之印尼籍女子從事性交易，
  則該性交易之所得金額，似包括引介者、應召站經營者、性交
  易者之所得，並非性交易者單方所得。此若無訛，何○○等人
  依原判決附表一「收益及分配欄」所示分得之金額，究係彼等
  因引介、容留等行為所分得之報酬，抑原屬印尼籍女子所有而
  分歸何○○等人取得？能否謂何○○等人上開犯罪所分得之金
  額，係該等印尼籍女子因從事性交易、被害之所得，應發還該
  等印尼籍女子，而毋庸諭知沒收？亦待究明釐清。以上或係上
  訴意旨所指摘，或為本院得依職權調查之事項，應認原判決有
  撤銷發回之原因。
據上論結，應依刑事訴訟法第三百九十七條、第四百零一條，判
決如主文。
中    華    民    國  一○○  年   十二   月    八    日
                      最高法院刑事第十庭
                          審判長法官  陳  世  淙  
                                法官  陳  東  誥  
                                法官  何  菁  莪  
                                法官  施  俊  堯  
                                法官  洪  曉  能  
本件正本證明與原本無異
                                      書  記  官  
中    華    民    國  一○○  年   十二   月    八    日
                                                      K